【裁判字號】    89,易,1474
【裁判日期】    890929
【裁判案由】    詐欺等
【裁判全文】
臺灣桃園地方法院刑事判決                        八十九年度易字第一四七四號
    公  訴  人  臺灣桃園地方法院檢察署檢察官
    被      告  丁○○○
                己○○
                甲○○
    右  一  人
    選任辯護人  馬在勤  律師
右列被告等因詐欺等案件，經檢察官提起公訴（八十九年度偵字第三三四八號），本
院判決如左：
    主  文
丁○○○連續意圖營利，聚眾賭博，處有期徒刑參月，如易科罰金，以佰元折算壹
日。扣案之撲克牌貳付沒收。
己○○、甲○○共同為自己不法之所有，以詐術使人將本人之物交付，各處有期徒刑
拾月。扣案之牛皮紙袋壹紙、公事包壹個及警察制服壹件均沒收。
    事  實
一、丁○○○基於意圖營利之概括犯意，自民國八十九年二月六日起，至八十九年二
    月二十五日止，先後多次提供其所有位於桃園縣八德市○○路○段四二八巷四之
    一號之建物為公眾得出入之賭博場所，以其所有之撲克牌為賭具，供其本人與邀
    集宋潤娟、乙○○、李秀珠、戊○○等及其他不特定人，以輪流作莊，每人每次
    發二張牌與莊家比點數大小之方式賭博財物，並約定每玩一局即由其向贏錢之莊
    家抽取新台幣（下同）五十元之抽頭金營利。
二、己○○係桃園縣消防局平鎮山鋒分隊隊員，前自其友宋潤娟（另經檢察官為不起
    訴處分在案）處得知丁○○○位於桃園縣八德市○○路○段四二八巷四之一號之
    住處內有人聚賭之相關訊息，後因其需錢清償債務而生心歹念，遂邀集其友甲○○二人共同謀議，乃基於意圖為自己不法所有之犯意聯絡，由己○○身著其所有
    之冬季警察制服，並攜帶其向同事沈彥君借得之玩具手槍一支後（經送鑑定認不
    具殺傷力），於八十九年二月二十五日十六時三十分許，二人即一同至丁○○○
    上開住處，到達後先由甲○○出面騙開大門後，己○○隨即進入並拿出上開玩具
    手槍以示身分，冒充警員，而行使其職權，對如附表所示在場之被害人等佯稱：
    「警察臨檢，不要再玩了！」等語，使該被害人等誤信為員警合法執行臨檢勤務
    ，而將如附表所示之現金、行動電話等財物及丁○○○所有當場供賭博用之撲克
    牌二付陸續交出，再由甲○○將上開財物分裝入己○○所有之三紙牛皮紙袋內，
    於要求被害人丁○○○等於牛皮紙袋上蓋上手印後，並將之放置於己○○所有之
    公事包內，得手後，甲○○、己○○即先後以欲前往查看支援警車是否到達為由
    ，趁機離開現場。事後上開詐得財物中，除現金一萬六千元及其中一支行動電話
    由甲○○分得外，餘皆由己○○取得。嗣於同日十八時許，己○○返回上開丁○○○住處，設詞表示將返還上開所詐得之二支行動電話時，為丁○○○報警查獲
    ，並循線扣得玩具手槍一支（含彈匣一個）、子彈三發，及己○○所有之牛皮紙
    袋一紙、公事包一個、警察制服一件。
三、案經桃園縣警察局八德分局報請台灣桃園地方法院檢察署檢察官偵查起訴。
    理  由
一、訊據被告丁○○○固坦認於右揭時間，提供伊所有上開住處給親朋好友玩撲克牌
    之事實，惟矢口否認有賭博犯行，辯稱：伊並未參與賭博及從中抽頭，僅有時贏
    家會主動拿出錢來，由伊去買東西來煮云云。然查：
    （一）證人李秀珠及乙○○即於八十九年二月二十五日，在被告丁○○○上開住
          處參與賭博者，分別於警訊中證稱：當日有屋主丁○○○、戊○○、翁德
          良及伊共四人在玩撲克牌，拿二張牌與莊家比點數大小，現場有抽頭，其
          等是輪流作莊，莊家贏的話便拿五十元為抽頭金，並把抽頭金交給屋主陳
          周雲子，伊於八十九年二月八、九日各曾去過該處賭博財物一次即共二次
          等語（見偵查卷第四六、四七頁）；八十九年二月二十五日伊與李秀珠、
          戊○○及丁○○○一起賭博財物，其等自當日十六時開始把玩，以撲克牌
          拿二張牌與莊家比點數大小，並輪流作莊，現場有抽頭，莊家贏的話便拿
          五十元為抽頭金交付給屋主丁○○○，之前伊於八十九年二月六日曾去該
          處把玩過等語（見偵查卷第五六、五七頁），二者互核一致。且證人張耀
          仁即於八十九年二月二十五日，與證人李秀珠等同在被告丁○○○家中之
          人亦於警訊中證稱：參與賭博之人是以撲克牌作為賭博工具，伊看見由翁
          德良作莊，伊不知道是如何抽頭，伊只知道贏錢之人會拿錢給屋主陳周雲
          子，由她拿走買東西給大家吃等語（見偵查卷第五三頁），而被告陳周雲
          子於本院調查程序中既自承伊與證人李秀珠、丙○○及乙○○皆係朋友關
          係，認識多時，平日往來並無任何不愉快一情，衡常倘非被告丁○○○確
          有上開賭博犯行，否則證人李秀珠等當無故意設詞誣陷被告丁○○○之可
          能，是認證人李秀珠、乙○○及丙○○上開於警訊中所為證詞應堪採信。
    （二）又證人戊○○、庚○○雖於警訊中分別證稱：現場沒有抽頭行為等語（偵
          查卷第四三頁）；伊不知如何抽頭等語（見偵查卷第五十頁），然證人陳
          春英為被告丁○○○之女，而證人庚○○為被告丁○○○之女婿，是其等
          事後為迴護被告丁○○○而為不實或避重就輕之證詞，自屬人情之常，尚
          無法據其等上開所為證詞即為被告丁○○○有利之認定甚明。綜上，被告
          丁○○○所辯顯係事後卸責之詞，不足採信，此外並有被告丁○○○所有
          供給賭博用之賭具撲克牌二付扣案足資佐證。本件罪證已甚明確，被告陳
          周雲子右揭賭博犯行洵堪認定，應依法論科。
二、訊據被告己○○、甲○○均對右揭事實坦承不諱，並核與被害人丁○○○、李秀
    珠、乙○○、戊○○、庚○○等於警訊及偵查中指述之情節均相符，此外復有玩
    具手槍一支（含彈匣一個）、子彈三發及被告己○○所有之牛皮紙袋一紙、公事
    包一個及警察制服一件等扣案為憑，及贓物領據六紙附卷可稽（附於偵查卷第五
    八頁至六三頁）。而上開扣案玩具手槍及子彈經送內政部警政署刑事警察局鑑定
    認該手槍不具殺傷力，而該子彈均係玩具金屬空彈殼，有該局鑑驗通知書乙紙附
    卷足參（附於偵查卷第一三○頁）。本件事證明確，被告己○○、甲○○右揭犯
    行洵堪認定，均應依法論科。
三、查被告丁○○○所有位於桃園縣八德市○○路○段四二八巷四之一號之住處，既
    供不特定之多數人出入以撲克牌賭博財物，自屬公眾得出入之場所。核被告丁○○○意圖營利供給賭博場所，係犯刑法第二百六十八條之圖利供給賭博場所及圖
    利聚眾賭博罪；被告丁○○○兼與其他賭博財物者，同在公眾得出入之場所賭博
    財物，係犯刑法第二百六十六條第一項前段之普通賭博罪。又被告丁○○○所犯
    前後圖利供給賭場、圖利聚眾賭博、普通賭博犯行，均係反覆實施而犯同一之罪
    名，顯係基於概括犯意，均應論以連續犯，分別以一罪論，並加重其刑。被告丁○○○所犯圖利供給賭博場所、圖利聚眾賭博及普通賭博三罪，係基於一個賭博
    犯意之決定，達成其同一犯罪之各個舉動，應屬法律概念之一行為，其一行為觸
    犯上開三罪名，應依想像競合犯之規定，從一重之圖利聚眾賭博罪處斷。另公訴
    人雖僅就被告丁○○○所涉圖利供給賭博場所部分犯罪事實提起公訴，而未就被
    告丁○○○所涉上開圖利聚眾賭博、普通賭博罪犯行起訴，然該部分圖利聚眾賭
    博、普通賭博犯行與上開起訴部分之犯罪事實，均具有想像競合犯之裁判上一罪
    關係，依法本院仍得一併予以審究。爰審酌被告丁○○○經營賭場，嚴重危害社
    會善良風氣，且犯後未能坦承犯行，態度難謂良好，惟被告丁○○○並無任何前
    科紀錄，有臺灣高等法院被告全國前案紀錄表及臺灣桃園地方法院檢察署刑案資
    料查註紀錄表各乙紙在卷可稽，素行尚稱良好，及念其經營之規模尚非龐大，時
    間僅近三週，犯罪情節並非重大等一切情狀，量處如主文所示之刑，並諭知易科
    罰金之折算標準，以資懲儆。末查，扣案之賭具撲克牌二付係當場賭博之器具，
    此業經被告丁○○○供承在卷，應依刑法第二百六十六條第二項之規定，不問屬
    於犯人與否，均沒收之，而公訴意旨引用刑法第三十八條第一項第二款為聲請沒
    收之依據，似有未洽，併此敘明。
四、核被告己○○、甲○○冒充警察，以佯稱執行臨檢勤務之方法，使被害人丁○○○等信以為真陷於錯誤，而交付如附表所示之財物，其等所為係犯刑法第三百三
    十九條第一項之詐欺取財罪及同法第一百五十八條之僭行公務員職權罪。公訴意
    旨漏引刑法第一百五十八條之僭行公務員職權罪，尚有未洽，應予更正。被告己○○、甲○○就上開詐欺取財及僭行公務員職權犯行，皆有犯意之聯絡，行為之
    分擔，均為共同正犯。又被告等所犯上開二罪間，有方法結果之牽連關係，為牽
    連犯，應從一重詐欺取財罪處斷。而公訴意旨認被告等所犯上開二罪，係一行為
    觸犯數罪名，為想像競合犯，容有誤會。爰審酌被告己○○、甲○○為不法取得
    財物，以供自用，竟冒充警察執行臨檢勤務，嚴重影響社會秩序及公權力之行使
    ，所為非是，犯罪情節亦非輕，惟被告等並無任何前科紀錄，有臺灣高等法院被
    告全國前案紀錄表及臺灣桃園地方法院檢察署刑案資料查註紀錄表各二紙在卷足
    憑，素行尚稱良好，且事後自動返回被害人丁○○○住處表示欲返還所詐得之行
    動電話，而為警查獲後均坦承犯行，犯後態度尚佳，及被害人丁○○○於本院審
    理中亦表示願意原諒被告等所為等一切情狀，量處如主文所示之刑，以資懲儆。
五、扣案之牛皮紙袋一紙、公事包一個及警察制服一件係被告己○○所有供犯本件詐
    欺等罪所用之物，業經被告己○○、甲○○供承在卷，應依刑法第三十八條第一
    項第二款宣告沒收；被告等於案發時所用於裝取詐得財物之另牛皮紙袋二紙，因
    於犯案後即遭被告己○○丟棄，而事後亦未為警所尋獲扣案，此經被告甲○○於
    警訊中供述在卷（見偵查卷第二二頁），是認該未扣案之牛皮紙袋二紙業經滅失
    ，爰不依法宣告沒收。至扣案之玩具手槍一支（含彈匣一個）、子彈三發雖係被
    告己○○等犯本件詐欺等罪所用之物，然係被告己○○之同事沈彥君所有，而由
    被告己○○自其借用，並非為被告己○○、甲○○所有一情，皆經被告等供述明
    確，且該玩具手槍、子彈經送鑑定認該手槍不具殺傷力，而該子彈均係玩具金屬
    空彈殼，詳如前述，是該玩具手槍、子彈性質上亦非屬違禁物，尚乏沒收之依據
    ，不依法併予宣告沒收之。
據上論斷，應依刑事訴訟法第二百九十九條第一項前段，刑法第二十八條、第五十六
條、第二百六十六條第一項前段、第二項、第二百六十八條、第三百三十九條第一項
、第一百五十八條、第五十五條、第四十一條、第三十八條第一項第二款，罰金罰鍰
提高標準條例第一條前段、第二條，判決如主文。
本案經檢察官呂理銘到庭執行職務
中      華      民      國    八十九    年    九      月    二十九      日
                            臺灣桃園地方法院刑事第二庭
                                    法  官   王美玲
右正本證明與原本無異。
如不服本判決，應於判決送達後十日內向本院提出上訴狀( 應附繕本 )，上訴於
臺灣高等法院。
                                    書記官   陳靜娟
中      華      民      國   八十九     年    九      月     三十       日
附錄法條：
刑法第二百六十六條第一項前段
在公共場所或公眾得出入之場所賭博財物者，處一千元以下罰金。
刑法第二百六十八條
意圖營利，供給賭博場所或聚眾賭博者，處三年以下有期徒刑，得併科三千元以下罰
金。
刑法第一百五十八條
冒充公務員而行使其職權者，處三年以下有期徒刑、拘役或五百元以下罰金。
冒充外國公務員而行使其職權者亦同。
刑法第三百三十九條第一項：
意圖為自己或第三人不法之所有，以詐術使人將本人或第三人之物交付者，處五年以
下有期徒刑、拘役或科或併科一千元（已提高十倍為一萬元）以下罰金。
附表：
┌─────┬──────────┬───────────────────┐
│編號      │ 被害人             │  財物名稱                            │
│          │                    │                                      │
├─────┼──────────┼───────────────────┤
│          │                    │                                      │
│ 一       │  丁○○○          │  現金新台幣（下同）六萬零六百元      │
│          │                    │                                      │
├─────┼──────────┼───────────────────┤
│          │                    │                                      │
│          │                    │                                      │
│ 二       │  李秀珠            │  現金一千元                          │
├─────┼──────────┼── ──────────────── ┤
┤          │                    │                                      │
│          │                    │                                      │
│ 三       │  戊○○            │  現金五百元                          │
├─────┼──────────┼───────────────────┤
│          │                    │                                      │
│ 四       │  乙○○            │  現金四千元                          │
│          │                    │  行動電話乙具（號碼：00000000│
│          │                    │  八三號）                            │
├─────┼──────────┼───────────────────┤
│          │                    │                                      │
│ 五       │  丙○○            │ 行動電話乙具（號碼：00000000 │
│          │                    │ 二八號）                    │
├─────┼──────────┼───────────────────┤


司法院資訊處製作；財團法人民間司法改革基金會備份。
